臺灣高雄地方法院刑事判決　　　　　　 100年度訴字第1144號
公　訴　人　臺灣高雄地方法院檢察署檢察官
被　　　告　張家緯
指定辯護人　許淑清律師（義務辯護）
被　　　告　陳緯宏
選任辯護人　陳豐裕律師
上列被告等因殺人未遂案件，經檢察官提起公訴（100年度偵字
第2464號），本院判決如下：
    主  文
本件公訴不受理。
    理  由
一、公訴意旨略以：被告張家緯、陳緯宏與綽號「賓仔」之不詳
    成年男子、綽號「滷蛋」之不詳成年男子及另1名姓名年籍
    不詳之成年男子等5人，於民國99年6月21日5時許，由被告
    張家緯騎乘車牌號碼339-EN X號重型機車，被告陳緯宏騎乘
    車牌號碼673-EUZ號重型機車搭載「賓仔」，「滷蛋」騎乘
    車牌號碼不詳之型號MANY之白色機車搭載該姓名年籍不詳之
    成年男子，行經高雄市小港區○○○路與中安路口時，適告
    訴人莊瑞智騎乘機車行經該處停紅燈時回頭觀看被告張家緯
    等人，詎被告張家緯等人心生不滿，可預見騎乘機車高速自
    後追逐仇他人機車及加以追打，可能使人於高速騎乘機車逃
    離之過程中摔車倒地身亡，竟仍不違背其本意，基於殺人之
    不確定犯意聯絡，先推由其中1人說「不要走」後，被告張
    家緯等人遂分乘3輛機車開始沿中山四路以最高時速約100公
    里之速度追逐告訴人機車，途中行經中山四路與平和東路口
    時，該姓名年籍不詳之成年男子持安全帽毆打告訴人之背部
    （未成傷），嗣告訴人繼續騎車沿中山四路右轉大業北路逃
    離，行經大業北路與漢民路口時，「賓仔」又持某種橫桿朝
    告訴人丟擲未中，嗣告訴人繼續騎車沿大業北路左轉二苓路
    後左轉民益路再右轉沿海一路逃離，行經沿海一路與康莊路
    口時，「滷蛋」復持安全帽毆打告訴人頭部（未成傷），嗣
    告訴人繼續騎車沿沿海一路逃離，行經沿海一路與中鋼路口
    時，被告張家緯騎車自左後方追上並以腳踹告訴人之機車車
    尾，使告訴人在沿海一路477號台灣優力加油站對面某處人
    車倒地，致受有左手掌、左前臂（14公分×8公分）、右前
    臂（7公分×2公分）、雙下肢多處擦挫傷等傷害，張家緯等
    人見狀遂下車，復由被告張家緯持安全帽毆打告訴人之左背
    部，該姓名年籍不詳之成年男子徒手毆打告訴人之頭部（均
    未成傷），「賓仔」持機車大鎖朝告訴人揮打，幸告訴人及
    時閃避再奮力穿越沿海一路至上開加油站求救，被告張家緯
    等人見狀始分乘3輛機車離去而未能遂其犯行；因認被告2人
    所為，係涉犯刑法第271條第2項、第1項之殺人未遂罪嫌等
    語。
二、按按殺人罪之成立，須於實施殺害時，即具有使其喪失生命
    之故意，倘缺乏此種故意，僅在使其受傷，而發生傷害之結
    果者，衹與傷害罪之規定相當，要難遽以殺人未遂論處，此
    有最高法院48年臺上字第33號判例可供參照。是故殺人未遂
    與傷害罪之區別，當以行為人下手之際是否存有殺人之犯意
    為斷，惟該隱藏於行為人內部主觀之意思，應有積極並確實
    之證據方足認定，從而殺人或傷害之主觀犯意認定，須參酌
    行為人與被害人事前之仇隙是否足以引起殺人之動機、被害
    人傷痕之多寡、受傷處是否為致命部位、行為人力道輕重及
    事後態度等一切客觀情狀，全盤併予審酌。
三、本件公訴意旨認被告張家緯、陳緯宏攻擊告訴人所為，係涉
    犯刑法第271條第2項、第1項之殺人未遂罪嫌。惟查，本件
    訊之被告2人對於在上開時地以機車追逐告訴人莊瑞智，並
    致告訴人倒地受傷等行為固不諱言，惟均堅決否認有何殺人
    未遂之犯行，並均辯稱：並無殺害告訴人之故意等語；而觀
    之告訴人所受之傷害情形，係左手掌、左前臂（14公分×8
    公分）、右前臂（7公分×2公分）、雙下肢多處擦挫傷，此
    有診斷證明書1紙在卷可查（見偵卷第12頁），以此傷勢觀
    之，被告2人與「賓仔」、「滷蛋」及另一不詳姓名之人，
    對於告訴人之攻擊並非針對足以致命之身體重要部位為之，
    且其等於攻擊之時亦未持用致命之尖銳器物，故被告2人應
    無殺害告訴人之意；復參之證人即告訴人亦於偵查中證述稱
    ：伊與被告2人、「賓仔」、「滷蛋」及另一不詳姓名之人
    均不相識，亦無怨隙或金錢等糾紛，僅因於上開時地何等紅
    燈時轉頭看被告2人即遭被告2人、「賓仔」、「滷蛋」及另
    一不詳姓名之人，騎乘機車自後追逐並毆打等語明確（見偵
    卷第57頁、第59頁），則本件應屬雙方偶發之細故衝突，衡
    之一般常情，被告2人應不致因此即頓萌殺人之犯意；據上
    所述被告所辯並無殺害告訴人之意思尚屬可採；此外，復查
    無其他積極證據足資認定被告攻擊告訴人之際，確存有殺人
    犯意；是核被告2人上開所為，應係犯刑法第277條第1項之
    普通傷害罪；公訴人認係犯刑法第271條第2項第1項之殺人
    未遂罪，容有未洽。
四、又按告訴乃論之罪，告訴人於第一審辯論終結前，得撤回其
    告訴；又告訴經撤回者，法院應諭知不受理之判決，刑事訴
    訟法第238條第1項及第303條第3款分別定有明文。經查本件
    被告2人上開犯行係犯刑法第277條第1項之普通傷害罪嫌，
    依刑法第287條前段之規定，係屬告訴乃論之罪，而告訴人
    已與被告2人達成和解並具狀撤回刑事之告訴，有刑事撤回
    告訴狀1份在卷可憑（見審訴卷第50頁），核之上開規定，
    爰不經言詞辯論，逕為諭知不受理之判決。
據上論斷，應依刑事訴訟法第303條第3款、第307條，判決如主
文。
中    華    民    國  100    年    10    月    14    日
                  刑事第八庭    審判長法  官 王伯文
                                      法  官 何秀燕
                                      法  官 林俊寬
以上正本證明與原本無異。
如不服本判決應於收受送達後10日內向本院提出上訴書狀，並應
敘述具體理由；如未敘述上訴理由者，應於上訴期間屆滿後20日
內向本院補提理由書（均須按他造當事人之人數附繕本）「切勿
逕送上級法院」。
中    華    民    國  100    年    10    月    14    日
                                      書記官 吳金霞